臺灣高等法院判決　　　　　　　　 96年度上易字第453號
上　訴　人　甲○○
訴訟代理人　林辰彥律師
複　代理人　黃淑怡律師
　　　　　　呂紹聖律師
被　上訴人　大亞能源服務股份有限公司
法定代理人　乙○○
訴訟代理人　趙建和律師
上列當事人間請求給付貨款等事件，上訴人對於中華民國96年3
月14日臺灣臺北地方法院95年度訴字第1248號第一審判決提起上
訴，本院於96年7月31日言詞辯論終結，判決如下：
    主      文
上訴駁回。
第二審訴訟費用由上訴人負擔。
    事實及理由
一、被上訴人主張：原審共同被告光景生化科技有限公司（下稱
    光景公司）為經銷伊所產製之大亞空氣防護機「殺菌風N100
    」（下稱空氣防護機），於民國93年8月2日締結為期1年之
    正式經銷契約書（下稱系爭契約），並由上訴人代表該公司
    向伊訂購系爭空氣防護機36部，且交付如附表所示面額各為
    新台幣（下同）585,000元支票4紙作為貨款（下稱訂貨款支
    票），約定每3個月結算出貨量，銷售達每3個月9部空氣防
    護機之約定最低進貨量時，則由伊退回票據，未達約定數量
    時，則由伊兌現票據後出貨。系爭契約於94年8月1日屆滿時
    ，光景公司第3、4期之進貨未達約定最低進貨量，又未依約
    以現金或即期票據支付剩餘貨款，伊乃即依約解存如附表編
    號、所示支票（下稱系爭支票），惟經提示，竟不獲兌
    現。爰依系爭契約請求光景公司給付117萬元，及自起訴狀
    繕本送達翌日起算之法定遲延利息，併依票據之法律關係請
    求上訴人給付票款117萬元，及自94年8月3日起至清償日止
    ，按年利率6%計算之利息；光景公司與上訴人中之一人清償
    後，另一人於其清償之範圍內債務消滅等語（原審判命光景
    公司應於被上訴人交付18部空氣防護機並移轉所有權予光景
    公司之同時，給付被上訴人117萬元；上訴人應給付被上訴
    人117萬元及自94年8月3日起至清償日止，按年利率6%計算
    之利息；光景公司與上訴人中之一人清償後，於其給付範圍
    內另一人免為給付。而駁回被上訴人其餘之訴。被上訴人與
    光景公司就各自敗訴部分，未提起上訴，已告確定）。並答
    辯聲明：上訴駁回。
二、上訴人則以：含系爭支票在內之訂貨款支票係伊交付被上訴
    人之保證票據，用以保證光景公司貨款之給付，兩造間有保
    證之原因關係存在，自得以該抗辯事由對抗被上訴人，而拒
    絕給付系爭支票票款等語為辯。並上訴聲明：(一)原判決不利
    於上訴人部分廢棄。(二)上廢棄部分，被上訴人在第一審之訴
　　及假執行之聲請均駁回。
三、兩造不爭執之事實（見本院卷第22頁反面）：
  (一)被上訴人與光景公司於93年8月2日簽訂系爭契約（見原審卷
    第7-9頁）及書面正式經銷商權利義務（下稱系爭經銷權義
    書，見原審卷第10-13頁），上訴人並交付訂貨款支票，其
    中編號、支票（即系爭支票），經被上訴人提示，不獲
    兌現（見原審卷第14、15頁，支票影本、退票理由單）。
  (二)依系爭契約第8條「付款辦法」約定：(1)簽訂本契約時，甲
    方（即光景公司）應下訂單予乙方（即被上訴人），第一批
    訂貨量為36台，同時先開立第一批訂貨量貨款共4張支票（
    即訂貨款支票），每張金額585,000元，合計234萬元予乙方
    。(2)甲方開立之訂貨款支票為第一批訂貨之預付貨款，在該
    支票尚未兌現前，除甲方已支付貨款外，該貨之所有權仍歸
    乙方所有。(3)甲方每次出貨前須先支付該次出貨之貨款予乙
    方後始出貨，並取得該批貨物之所有權。(4)合約屆滿前，甲
    方進貨達合約最低進貨量，乙方則返還訂貨款支票，或經雙
    方協議作為續約之簽約金。(5)合約屆滿日，甲方進貨未達合
    約最低進貨量，則甲方應即以現金或即期票據支付剩餘貨款
    ，以取回訂貨款支票；若甲方未於合約到期日清償貨款餘額
    者，則乙方得先行解存訂貨款支票，並於兌現後將差額無息
    退還予甲方（見原審卷第7、8頁）。
  (三)光景公司只交付被上訴人第一批訂貨量36部空氣防護機中之
    18部，其餘18部尚未交付，光景公司應於被上訴人交付其餘
    18部空氣防護機並移轉所有權予光景公司之同時，給付被上
    訴人117萬元。
四、上訴人主張兩造間就含系爭支票在內之訂貨款支票存有保證
    契約等語，為被上訴人所否認，並以上訴人係基於與光景公
    司間之契約始簽發該支票等語為辯。經查：
  (一)上訴人係代表光景公司與被上訴人簽訂系爭契約及經銷權義
    書，此觀該契約及權義書立契約書人欄（見原審卷第9、12
    頁）及被上訴人93年9月3日函復受文者明載上訴人為光景公
    司簽約代表人等字（見本院卷第42頁）自明。
  (二)依系爭契約第8條第(1)款約定，光景公司應開立訂貨支票予
    被上訴人，因上訴人並非系爭契約及經銷權義書之契約當事
    人，且上訴人與光景公司於原審均自認光景公司委請上訴人
    簽發其個人支票直接交付被上訴人收執等語（見95年10月31
    日補充答辯(四)狀，原審卷第115頁反面），參以上訴人不爭
    執被上訴人於93年9月3日發函要求光景公司換票條件之一為
    光景公司簽約代表人（即上訴人）之個人票，有光景公司背
    書等情（見本院卷第42頁），堪認上訴人交付以其名義為發
    票人之訂貨款支票予被上訴人，乃係本於其與光景公司間之
    委任關係所為，而被上訴人亦係本於其與光景公司間之系爭
    契約關係始取得訂貨款支票，並非兩造間有何契約關係；縱
    令外觀上，上訴人係直接將該支票交付被上訴人，惟上訴人
    於當日既係以光景公司代表人之身分與被上訴人締約，應認
    其係代表光景公司交付該支票予被上訴人，而非以個人身分
    交付該支票。至被上訴人是否將如附表編號、所示支票
    提示兌現，以充作貨款之用，乃屬被上訴人與光景公司間就
    系爭契約之履行爭議，要與非契約當事人之上訴人無關，上
    訴人不得執此對抗被上訴人。
  (三)上訴人雖抗辯系爭支票係基於兩造間之保證契約而簽發交付
    云云，但為被上訴人否認，而上訴人就此利己事實未能舉證
    以實其說，所辯已不足採；且如前所述，系爭支票係上訴人
    受光景公司委任、為充作貨款之用而簽發交付，更可認兩造
    間就系爭支票並無保證之原因關係存在。此外，上訴人又未
    能主張或舉證證明有何其他足以對抗執票人即被上訴人行使
    票據上權利之原因關係存在，其以此為辯，自非有理。至上
    訴人另辯稱其於代表光景公司簽約當日，因未攜帶光景公司
    支票，亦無支票章，應被上訴人之要求而簽發訂貨款支票以
    為保證云云，非惟為被上訴人所否認，且與上訴人前揭自認
    光景公司委請其開立訂貨款支票之事實不符，要無可取。
  (四)次按「票據債務人以其自己與執票人間所存抗辯之事由對抗
    執票人，固為法之所許，然本件被上訴人，係以他人與執票
    人間所存抗辯之事由對抗執票人之上訴人，於法不能謂為有
    據。」，最高法院47年台上字第1621號判例參照。承前所述
    ，光景公司給付貨款117萬元予被上訴人之給付義務，與被
    上訴人交付其餘18台空氣防護機並移轉所有權予光景公司之
    給付義務，雖具有同時履行之對待給付關係，然上訴人無法
    舉證證明兩造間就系爭支票有保證契約關係存在，縱令系爭
    支票為上訴人所簽發交付予被上訴人，惟依前開說明，上訴
    人仍不得援用光景公司與被上訴人間之同時履行抗辯事由對
    抗被上訴人。
五、從而，被上訴人依票據之法律關係，請求上訴人給付票款
    117萬元，及自最後1紙支票付款提示日（發票日）翌日即94
    年8月3日起至清償日止，按年利率6%計算之利息（票據法第
    28、133條規定參照），為有理由，應予准許。而光景公司
    與上訴人就前揭117萬元之債務，其間有不真正連帶債務關
    係，如光景公司為給付時，上訴人於其給付範圍內免給付義
    務，反之亦然。原審判命上訴人如數給付，並依聲請宣告假
    執行，核無不合。上訴意旨指摘原判決不當，求予廢棄改判
    ，為無理由，應予駁回。又兩造其餘之攻擊或防禦方法及未
    經援用之證據，經本院斟酌後，認為均不足影響本判決之結
    果，自無逐一詳予論駁之必要，併此敘明。
六、據上論結，本件上訴為無理由，依民事訴訟法第449條第1項
    、第78條，判決如主文。
中　　華　　民　　國　　96　　年　　8 　　月　　14　　日
　　　　　　　  　　民事第十六庭
                        審判長法　官  沈方維
　　　　　　　　　　　        法　官  呂淑玲
　　　　　　　　　　　        法　官  張競文
正本係照原本作成。
不得上訴。
中　　華　　民　　國　　96　　年　　8 　　月　　14　　日
　　　　　　　　　　　　　　　書記官  章大富
┌─────────────────────────────────────────────┐
│附表：                                                                                    │
├──┬──────────┬───┬─────┬──────┬─────┬────────┤
│編號│付      款      人  │發票人│支票號碼  │發  票  日  │票面金額  │背書人          │
├──┼──────────┼───┼─────┼──────┼─────┼────────┤
│  │寶華商業銀行大安分行│甲○○│BB0000000 │93年11月2日 │585,000元 │                │
├──┼──────────┼───┼─────┼──────┼─────┼────────┤
│  │寶華商業銀行大安分行│甲○○│BB0000000 │94年2月2日  │585,000元 │                │
├──┼──────────┼───┼─────┼──────┼─────┼────────┤
│  │寶華商業銀行大安分行│甲○○│BB0000000 │94年6月2日  │585,000元 │                │
├──┴──────────┴───┴─────┴──────┴─────┴────────┤
│編號原開立票據為如下編號-1之支票                                                      │
├──┬──────────┬───┬─────┬──────┬─────┬────────┤
│-1│寶華商業銀行大安分行│甲○○│BB0000000 │93年5月2日  │585,000元 │                │
├──┼──────────┼───┼─────┼──────┼─────┼────────┤
│  │寶華商業銀行大安分行│甲○○│BB0000000 │94年8月2日  │585,000元 │甲○○、光景公司│
└──┴──────────┴───┴─────┴──────┴─────┴────────┘
